【裁判字號】    89,上,203
【裁判日期】    891031
【裁判案由】    履行契約
【裁判全文】
臺灣高等法院臺南分院民事判決  八十九年度上字第二○三號  ｊ
      上  訴  人  乙○○○
      訴訟代理人  曾  柏  暠  律師
      被上訴人
      即被選定人  甲  ○  ○  .
      訴訟代理人  金  輔  政  律師
右當事人間請求履行契約事件，上訴人對於中華民國八十九年五月三十一日台灣台南
地方法院八十八年度訴字第二０四０號第一審判決提起上訴，本院判決如左：
      主      文
上訴駁回。
第二審訴訟費用由上訴人負擔。
      事      實
甲、上訴人方面：
一、聲明：求為判決：(一)原判決關於命上訴人乙○○○給付新台幣（下同）壹佰壹拾
    捌萬元及自民國（下同）八十八年十一月七日起至清償日止，按週年利率百分之
    五計算之法定遲延利息暨訴訟費用及假執行之裁判均廢棄。(二)右開廢棄部份，被
    上訴人在第一審之訴及假執行之聲請均駁回。(三)第一、二審訴訟費用由被上訴人
    負擔。
二、陳述：除與原判決記載相同者，茲引用之外，補稱：
  (一)本件共同出資購買坐落台南縣東山鄉○○段大庄小段三四七之二、三四七之四及
    三四七之三地號三筆土地之人，其中上訴人之名義部分係上訴人之子鄭信益所出
    資，而以信託母親即上訴人名義為之，實際出資人為鄭信益，故如有處分或管理
    之必要，亦係以鄭信益之意見為主，上訴人根本無權，亦不會參與，鄭信益可資
    證明。基此，上訴人根本不可能會有委託或授權他人為任何意思表示或為任何法
    律行為之事實，從而，被上訴人及鄭文旭所稱八十七年二月三日被上訴人與鄭文
    旭簽立同意書時，鄭文旭係上訴人之代理人云云，應非事實。
  (二)八十七年二月三日被上訴人與鄭文旭簽立同意書時，上訴人並未在場，且八十七
    年二月三日之同意書上僅有甲方鄭文旭之簽名及指印，並無上訴人之簽章，亦無
    鄭文旭代理上訴人之記載，形式上已不具備代理簽名之要件，應難解釋為該鄭文
    旭之簽名具有代理上訴人之意思，且又不具備表見代理之要件，應無表見代理之
    效力。至於上訴人之夫鄭茂成因非出資購買土地之人，本無權處理本件土地，且
    上訴人又未授權他人處理，已如上述，故縱鄭茂成於簽立同意書時在場，亦無權
    為任何法律行為，且其縱有為任何表示或行為，亦與上訴人無涉，對上訴人應不
    生任何效力。乃原審竟認「被告乙○○○當日既委任其夫鄭茂成為代理人到場參
    與協議，並對該協議書之內容表示同意，被告乙○○○自屬該同意書（契約）之
    當事人，應依該同意書之內容負履行義務」云云，應非有據。
  (三)查八十七年二月三日，鄭文旭和被上訴人簽立之同意書，內容是鄭文旭負責給付
    被上訴人貳佰參拾陸萬元之補償金，本件上訴人因非真正投資購地之人，且係不
    懂世事之老婦人，根本不可能和鄭文旭合夥經營土方，因此上訴人（或家屬）在
    不知情之情況下，並未在同意書上簽名，亦從未授權任何人代理簽名。該同意書
    之真意係土方經營者為鄭文旭，鄭文旭要給付被上訴人等人（持股五分之二）共
    貳佰參拾陸萬元，給付上訴人（持股五分之二）貳佰參拾陸萬元，因乙○○○未
    到場，故未記載詳細。而同年三月三日鄭文旭把經營權轉移給姚秋木時所簽立之
    同意書，其內容係：姚秋木要付給被上訴人（持股五分之二）貳佰參拾陸萬元，
    上訴人乙○○○（持股五分之二）貳佰參拾陸萬元，鄭文旭（持股五分之一）壹
    佰壹拾捌萬元。此乃係姚秋木繼受鄭文旭之權利義務而來，否則焉有姚秋木要給
    付上訴人貳佰參拾陸萬元之可能。基此可知，上訴人並未與鄭文旭共同經營土方
    生意。
  (四)綜上所陳，上訴人僅係受鄭信益信託而出名之人，並非真正之出資者，故無權為
    管理上之法律行為或處分行為，且上訴人從未授與任何人代理權：又上訴人亦從
    未在同意書上簽名或蓋章，故上開同意書對上訴人根本不生效力，被上訴人依上
    開同意書對上訴人為請求，應非有據。
三、證據：除援用第一審所提證據外，並聲請訊問證人鄭信益、鄭文旭。
乙、被上訴人方面：
一、聲明：求為判決：(一)上訴駁回。(二)第二審訴訟費用由上訴人負擔。
二、陳述：除與原判決記載相同者，茲引用之外，補稱：
  (一)上訴人主張伊僅係受鄭信益信託出名之人，並無處分權，亦未授與其夫鄭茂成代
    理權，亦從未在同意書上簽名或蓋章，故同意書對上訴人不生效力云云。
  (二)按以應登記或註冊之財產權為信託者，非經信託登記不得對抗第三人（信託法第
    四條第一項參照）。上訴人主張之信託，姑不論未依信託法第二條所定成立方式
    為之，且未有信託登記，自難執以對抗被上訴人，且原判決得心證之理由第二項
    結論亦明示：「足見與系爭土地之處理有關事宜均由被告乙○○○為當事人，堪
    認被告乙○○○確係兩造合夥契約之當事人。縱認被告乙○○○之資金實際由訴
    外人鄭信益所支付，該支付資金之人僅係被告乙○○○之隱名合夥人而已，其財
    產權移屬於出名營業人，隱名合夥人就出名營業人所為之行為，對於第三人不生
    權利義務之關係，仍應認為出名營業人之被告乙○○○為本件土地合夥契約之當
    事人。」，是上訴人主張之信託關係，結論尚不影響於原判決之結果。
  (三)而八十七年二月三日簽立之同意書開頭即載明「立同意書人甲○○將所持有地內
    持分，有關土地買賣部分同意由乙方鄭文旭、乙○○○經營」，依在場證人即志
    成砂石行負責人郭建志之父郭毓秋於原審證稱：當時渠有在場，因這件事是用渠
    兒子志成砂石行聲請，被告（即上訴人等）是土地所有權人，原告（即被上訴人
    ）是投資人，原意是三方面共同經營，後來開協調會，讓投資人志成砂石行放棄
    權利，由地主來經營，當時有簽立同意書，地主是鄭文旭、鄭茂成、鄭文旭之子
    出面，地主方面有同意，被上訴人方面有三人，其他二人渠不認識，由被上訴人
    代表。上訴人是鄭茂成的太太，她沒有去，但鄭茂成代表上訴人去，鄭茂成有同
    意，談妥後，地主由鄭文旭代表簽名，鄭文旭代表自己、鄭茂成、乙○○○等語
    （見原審卷八十八年十二月二十三日準備程序筆錄），證人即姚秋木於原審亦結
    證稱：「當時渠有在協調現場，是二月三日，因為土地是兩造合夥買的，說土地
    有核准開發，被告要付貳佰參拾陸萬元，乙○○○的丈夫在場，八十七年二月三
    日同意書，地主方面是鄭文旭處理，沒有人有意見，全體都有同意（見原審八十
    九年三月二十日言詞辯論筆錄）。即上訴人之夫鄭茂成亦坦承：八十七年二月三
    日渠有在場，乙○○○是渠太太，鄭文旭是渠弟弟等語。足證八十七年二月三日
    之協調，為合夥人全體同意而成立之決議。上訴人當日既委由其夫鄭茂成出面參
    與協議並同意，自應依該同意書之內容履行義務。
  (四)況八十七年三月三日鄭文旭與上訴人（由其夫鄭茂成代表），與姚秋木簽訂之同
    意書第二條亦規定：「乙方（姚秋木）應遵照鄭文旭、乙○○○與甲○○等所立
    之各同意書要件行使。」該同意書由鄭茂成為代表人簽章，殊難謂同年二月三日
    及三月三日之同意書未經上訴人授權，更無否認同年二月三日所立協議之餘地，
    上訴人之上訴非有理由。
三、證據：援用第一審所提證據。
      理      由
甲、程序方面：
一、按多數有共同利益之人不合於民事訴訟法第四十條第三項所定者（即非屬民事訴
    訟法第四十條第三項所定之非法人團體設有代表人或管理人者），得由其中選定
    一人或數人為全體起訴或被訴。訴訟繫屬後，經選定前項之訴訟當事人者，其他
    當事人脫離訴訟。前二項被選定之人得更換或增減之。但非通知他造不生效力，
    民事訴訟法第四十一條定有明文。所謂有共同利益者，指多數人於訴訟結果有影
    響之爭點，皆有利害關係而言。本件被上訴人起訴主張被上訴人、訴外人許勝昌
    、謝月奶、鐘明昌於八十年十月間與上訴人及原審共同被告鄭文旭共同出資買受
    坐落台南縣東山鄉○○段大庄小段三四七之二地號、地目林、面積一．八四一公
    頃，同小段三四七之四地號、地目林、面積一．八四二九公頃及同小段三四七之
    三地號、地目旱、面積０．三九三八公頃計三筆土地（以下簡稱系爭土地）。其
    中三四七之二地號及之四地號兩筆土地信託登記為上訴人所有名義；至於三四七
    之三號土地則信託登記為鄭文旭所有名義。八十七年二月間被上訴人及許勝昌、
    謝月乃、鐘明昌等四人由被上訴人代表將前述共同買受之三四七之二地號及三四
    七之四地號土地之土方同意由上訴人與鄭文旭全權營運開採，上訴人與鄭文旭則
    應補償被上訴人、訴外人許勝昌、謝月奶、鐘明昌二百三十六萬元等情，上訴人
    與鄭文旭亦對被上訴人、訴外人許勝昌、謝月奶、鐘明昌四人曾合夥出資購買系
    爭三筆土地之事不爭執，堪認被上訴人、訴外人許勝昌、謝月奶、鐘明昌四人就
    本件訴訟結果有影響之爭點有利害關係，依前說明，自屬有共同利益之人。又被
    上訴人、訴外人許勝昌、謝月奶、鐘明昌四人非屬非法人團體甚明，被上訴人主
    張被上訴人、訴外人許勝昌、謝月奶、鐘明昌四人共同選定被上訴人為當事人，
    為全體起訴，提出選定書一件（見原審卷七頁）為證，並經許勝昌、謝月奶、鐘
    明昌於原審到庭陳明屬實（見原審卷三十一頁），已合於前開選定當事人之規定
    。
二、次按被選定人經選定後，應以自己名義為一切訴訟行為，亦即以自己為原告或被
    告參與訴訟，並非為共同利益人全體代理訴訟。茲以給付之訴為例，原告之被選
    定人於訴訟中所為應受判決事項之聲明，係請求法院命被告向自己為給付，而非
    請求法院命被告向選定人為給付（參照最高法院八十九年度台上字第二九八號判
    決意旨）。因之，本件被選定人之被上訴人，於訴訟中所為之聲明自應請求上訴
    人向自己給付，本件被上訴人之聲明請求上訴人向自己給付，自屬合法。
乙、實體方面：
一、本件被上訴人起訴主張被上訴人與上訴人、原審共同被告鄭文旭（其敗訴部分未
    上訴，已告確定）及選定人許勝昌、謝月奶、鐘明昌共六人於八十年十月間共同
    出資買受系爭台南縣東山鄉○○段大庄小段三四七之二地號、三四七之四地號、
    三四七之三地號三筆土地。其中三四七之二、三四七之四地號兩筆土地信託登記
    為上訴人名義；三四七之三地號土地則信託登記為原審共同被告鄭文旭名義。八
    十七年二月間被上訴人及許勝昌、謝月乃、鐘明昌等四人由被上訴人代表將前述
    共同買受三四七之二、三四七之四地號土地之土方同意由上訴人及原審共同被告
    鄭文旭全權營運開採，渠等則應補償被上訴人、許勝昌、謝月奶、鐘明昌貳佰參
    拾陸萬元，其補償費給付方法為呈報開工核准日三日內給付百分之三十即柒拾萬
    捌仟元，核准一個月及兩個月後各給付伍拾伍萬壹仟元，核准三個月後付清伍拾
    伍萬元。上訴人及原審共同被告鄭文旭與訴外人志成砂石行合作，以其名義提出
    申請開採砂石，於八十七年二月間經台南縣政府核准開採（核准字號八十七府農
    北保字第三二七五五號），至今已經過一年八個月，渠等迄未依約給付補償費，
    又被上訴人、訴外人許勝昌、謝月奶、鐘明昌同意選定由被上訴人為其起訴。按
    補償費之給付可分，應由上訴人及原審共同被告鄭文旭平均分擔，故應各給付壹
    佰壹拾捌萬元與被上訴人。爰本於同意書之約定，請求渠等應分別給付被上訴人
    壹佰壹拾捌萬元，及自起訴狀繕本送達之翌日起至清償日止，按年息百分之五計
    算之利息。原審共同被告鄭文旭對原判決所命給付及所述事實並無異議，亦未提
    起上訴，該部分判決已告確定；上訴人則對系爭三四七之二、三四七之四地號二
    筆土地登記伊名下之事實不爭執，惟否認伊與被上訴人共同出資購買系爭三筆土
    地，亦否認曾於八十七年二月三日與被上訴人簽立同意書約定被告應給付被上訴
    人方面之合夥出資人貳佰參拾陸萬元，且依八十七年三月三日伊與姚秋木所立同
    意書，已約定由姚秋木履行上開八十七年二月三日與被上訴人所立之同意書內容
    ，被上訴人應向姚秋木請求本件補償金，不應向伊請求等語，資為抗辯。
二、查被上訴人所述右揭土地分別信託登記上訴人及鄭文旭名下之事實，業據其提出
    土地合夥契約書（見原審卷第八頁至第十頁）、土地所有權狀（見原審卷第十二
    頁至第十四頁）為證，且為原審共同被告鄭文旭所自承。至於上訴人對系爭三四
    七之二、三四七之四地號二筆土地登記伊名下之事實不爭執，雖否認伊與被上訴
    人間有合夥購買系爭三筆土地，辯稱伊非實際出資人，實際出資人為其子鄭信益
    ，僅係借用伊之名義登記，上訴人無權為管理上之法律行為或處分行為云云。惟
    查，上訴人對於被上訴人所提出兩造訂立土地合夥契約書之真正並不爭執，依該
    土地合夥契約書記載：上訴人為甲方，即為訂立合夥契約當事人之一，系爭三筆
    土地之購買總價額壹仟參佰玖拾陸萬元，甲方即上訴人之出資額為伍佰伍拾捌萬
    肆仟元（即占五分之二），並約定因農地不得分割及登記為共有，應具備自耕農
    身份始可登記，為此合夥人同意登記為甲、乙方即上訴人及原審共同被告鄭文旭
    名義，實際為各合夥人公同共有等情，且上訴人亦依該土地合夥契約書之約定將
    系爭三四七之二、三四七之四地號二筆土地登記伊名下，有土地合夥契約書及所
    有權狀在卷可稽。再者，依上訴人於原審所庭呈之「辯白書」亦自承：「被告乙
    ○○○於八十年十月間和原告甲○○等人合夥購買東山鄉○○段大小段三四七
    之二、三四七之三、三四七之四共三筆土地，其中三四七之二、三四七之三兩筆
    林地登記被告乙○○○名下，並以此兩筆林地委託志成砂石行向台南縣政府申請
    開採砂石：」等語，有該辯白書附卷可憑（見原審卷第三十四頁）。上訴人雖稱
    該辯白書係鄭信益之筆跡，上訴人並不識字云云，惟上訴人既係合夥契約之當事
    人，故辯白書所述之情節，核與實情並無不合。另原審共同被告鄭文旭係上訴人
    之小叔，依鄭文旭所具答辯狀第一項亦記載：「一、原告與被告均係是合夥人之
    一，欲要開採砂石賺錢，共同出資購買土地：：」等語（見原審卷第一００頁）
    ，而依渠等所提出彼等與訴外人姚秋木所訂立之八十七年三月三日同意書，內容
    約定有關系爭三四七之二、三四七之四地號二筆土地土方買賣事宜，亦係由鄭文
    旭及上訴人為契約當事人，足見與系爭土地之處理有關事宜均由上訴人為當事人
    ，堪認上訴人確係兩造合夥契約之當事人，上訴人迄未提出訴外人鄭信益確有出
    資購地之實據，自無可採。況本件相關之契約書類均與鄭信益無關，形式上亦查
    無與伊出資之有關記載，證人鄭信益及鄭文旭於本院雖到庭均證稱：上訴人部分
    之土地係由鄭信益出資購買，僅因上訴人有自耕農身分故借用上訴人名義登記而
    已（見本院卷第三十九頁、第五十一頁），但證人鄭信益為上訴人之子且為上訴
    人在原審之訴訟代理人、另證人鄭文旭則係上訴人之小叔且為本件原審共同被告
    ，均為利害關係人，且與上訴人之關係密切，其證詞難免偏頗，不足採信。縱認
    上訴人之資金實際由鄭信益所支付，亦僅足以證明上訴人參加合夥之資金係自鄭
    信益調度週轉而來而已，鄭信益亦不因之成為合夥契約之當事人。從而，被上訴
    人主張兩造合夥共同出資購買系爭三筆土地，分別登記原審共同被告鄭文旭及上
    訴人名下，上訴人係契約當事人之事實，應堪採信。
三、被上訴人另主張八十七年二月間被上訴人及選定人許勝昌、謝月乃、鐘明昌等四
    人由被上訴人代表將前述共同買受三四七之二、三四七之四地號土地之土方同意
    由上訴人及鄭文旭全權營運開採，上訴人及鄭文旭則應補償被上訴人及選定人許
    勝昌、謝月奶、鐘明昌貳佰參拾陸萬元，其補償費給付方法為呈報開工核准日三
    日內給付百分之三十即柒拾萬捌仟元，核准一個月及兩個月後各給付伍拾伍萬壹
    仟元，核准三個月後付清伍拾伍萬元。嗣上訴人及鄭文旭與訴外人志成砂石行合
    作，以其名義提出申請開採砂石，於八十七年二月間經台南縣政府核准開採，核
    准字號為八十七府農北保字第三二七五五號，上訴人迄未給付補償費之事實，業
    經被上訴人提出八十七年二月三日同意書（見原審卷第十一頁）為證，並經在場
    證人即志成砂石行負責人郭建成之父郭毓秋、證人姚秋木於原審證述屬實（見原
    審卷第九十二頁反面、第一百六十五頁至第一百六十六頁），且為原審共同被告
    鄭文旭所自承（見原審卷第三十九頁）。上訴人雖否認伊曾與被上訴人訂立八十
    七年二月三日同意書，辯稱伊未親自在該份八十七年二月三日之同意書內簽名，
    亦未委託任何人代理簽立該份同意書，被上訴人不得依該份八十七年二月三日同
    意書請求上訴人給付系爭補償費云云。惟查：依被上訴人所提出之八十七年二月
    三日同意書之開頭即記載：「立同意書人甲○○（以下簡稱甲方）將所持有坐落
    於台南縣東山鄉○○段大小段第三四七之二、第三四七之四號地內之持分，有
    關土地買賣部分同意由乙方鄭文旭、乙○○○（以下簡稱乙方）經營，有關各同
    意事項如下：」等語，而該份同意書之末尾則由「立同意書人（及代表人）被上
    訴人甲○○、甲方（應為乙方之誤）鄭文旭，共同簽名」。然依在場證人即志成
    砂石行負責人郭建志之父郭毓秋於原審證稱：當時渠有在場，因這件事是用渠兒
    子志成砂石行聲請，被告（即上訴人與鄭文旭）是土地所有權人，原告（即被上
    訴人）是投資人，原意是兩造跟志成砂石行三方面共同經營，但後來開工前八十
    七年二月三日於志成砂石行開協調會，認為是不是讓投資人、志成砂石行亦放棄
    權利，由地主來經營，當時有簽立同意書，地主是鄭文旭、鄭茂成、鄭文旭之兒
    子出面，地主方面有同意，甲○○那邊有三人，其他二人渠不認識，由甲○○代
    表，乙○○○是鄭茂成的太太，她沒有去，但鄭茂成代表乙○○○去談，鄭茂成
    有同意，談妥之後，地主方面由鄭文旭代表簽名，鄭文旭代表自己、鄭茂成、乙
    ○○○等語（見原審卷第九十二頁正、反面），另證人即姚秋木於原審亦結證稱
    ：當時渠有在協調現場，是二月三日，因為土地是兩造合夥買的，但被上訴人沒
    有登記權利，說土地有核准開發，被告（即上訴人與鄭文旭）要付貳佰參拾陸萬
    元，乙○○○的丈夫在場，八十七年二月三日同意書地主方面是鄭文旭處理，沒
    有人有意見，全體都有同意等語（見原審卷第一一五頁反面及第一一六頁正面）
    ，上訴人在原審訴訟代理人之鄭信益亦自承：「系爭土地我們都有同意讓志成砂
    石行來採取土方」等情（見原審卷第三十九頁反面），至於證人即上訴人之夫鄭
    茂成雖就系爭土地是否由渠與被告鄭文旭處理一事，答稱：「不知道」；惟亦坦
    承：八十七年二月三日渠有出面，當時有何人在場不記得了，乙○○○是渠太太
    ，鄭文旭是渠弟弟，渠太太沒有在場，那天渠有在場，渠弟弟鄭文旭亦有去等語
    （見原審卷第一一五頁）。參酌該份同意書之內容以及上開證人郭毓秋、姚秋木
    、鄭茂成之證言可知，八十七年二月三日召開協調會時，被上訴人與選定人許勝
    昌、謝月奶、鐘明昌方面，推由被上訴人為代理人，而依證人郭毓秋所證，證人
    鄭茂成係上訴人之代理人，就八十七年二月三日同意書之內容在協調會當場業經
    全體合夥人達成協議，且均對該同意書之內容同意後，被上訴人及選定人許勝昌
    、謝月奶、鐘明昌方面之合夥人推由被上訴人具名，至於上訴人代理人鄭茂成、
    鄭文旭方面之合夥人則推由鄭文旭具名，在該同意書上簽名。按口頭之承諾亦屬
    契約（諾成契約），該八十七年二月三日之同意書內容既已由全體之合夥人達成
    同意，堪認訂立該份八十七年二月三日同意書之當事人應係全體合夥人。上訴人
    當日既委由其夫鄭茂成為代理人到場參與協議，並對該協議書之內容表示同意，
    上訴人自屬該同意書（契約）之當事人，應依該同意書之內容負履行義務，殊難
    以該份同意書之末尾地主方面僅由鄭文旭簽名，即認僅鄭文旭為契約當事人。則
    上訴人否認伊與被上訴人等合夥人間就八十七年二月三日之同意書內容達成協議
    云云，即無可採。
四、上訴人另辯稱八十七年三月三日鄭文旭把經營權轉移給姚秋木時所簽立之同意書
    ，其內容係：姚秋木要付給上訴人（持股五分之二）貳佰參拾陸萬元，上訴人（
    持股五分之二）貳佰參拾陸萬元，鄭文旭（持股五分之一）壹佰壹拾捌萬元。此
    乃係姚秋木繼受鄭文旭之權利義務而來，否則焉有姚秋木要給付乙○○○貳佰參
    拾陸萬元之可能云云。上訴人對前開八十七年三月三日同意書之真正並不爭執，
    惟否認該同意書與其有關。經查：依該八十七年三月三日同意書第二項約定：「
    乙方（指姚秋木）全權營運管理擔負一切法律責任，一切經營權概與甲方（指乙
    ○○○、鄭文旭）無關，乙方（姚秋木）應遵照與甲○○等所立之各同意要件行
    使，負起全責」，證人姚秋木於原審證稱：八十七年三月三日有與被告（即上訴
    人及原審被告鄭文旭）訂立同意書，在鄭文旭家中，同意書內容約定大小段三
    四七之二、三四七之四地號土方處理，約定土方買賣由渠處理，渠要付錢給乙○
    ○○貳佰參拾陸萬元，鄭文旭壹佰壹拾捌萬元，土方出售給華祺建設公司，賣一
    百多萬元，後來縣政府禁採土方，應該給付給上訴人及鄭文旭方面的錢，都沒有
    給付，渠知道上訴人及鄭文旭與被上訴人在八十七年二月三日約定土方有核准開
    發，上訴人及鄭文旭要付被上訴人貳佰參拾陸萬元，因為土地是兩造合夥買的，
    但被上訴人沒有登記權利，渠與上訴人及鄭文旭於八十七年三月三日訂立同意書
    約定上訴人及鄭文旭應給付被上訴人貳佰參拾陸萬元由渠負責給付，當時約定由
    渠給付給鄭文旭、上訴人，被上訴人沒有與渠訂立協議書約定由渠給付貳佰參拾
    陸萬元給被上訴人，但被上訴人於八十八年六月上旬有到三四七之二、三四七之
    四系爭土地來找渠，問渠何時能付錢給被上訴人，因當時購買全部土地面積，核
    准一半多些而已，所以渠認為應該渠與兩造要重新協調：：八十七年三月三日訂
    立同意書時被上訴人有在現場，被上訴人說鄭文旭、上訴人同意，他就同意由渠
    付錢給鄭文旭、上訴人等語（見原審卷第一一五頁反面及第一一六頁正面），則
    依證人姚秋木上開所證，前述鄭文旭及上訴人與姚秋木所訂同意書第二項約定內
    容之真意，係指大小段三四七之二、三四七之四地號土方買賣由姚秋木處理，
    鄭文旭及上訴人應負責給付被上訴人之系爭貳佰參拾陸萬元補償費由姚秋木負責
    給付鄭文旭及上訴人甚明。易言之，鄭文旭及上訴人並未與姚秋木約定系爭貳佰
    參拾陸萬元補償費應由證人姚秋木承擔或繼受鄭文旭及上訴人之給付義務，而由
    姚秋木對被上訴人負給付系爭貳佰參拾陸萬元補償費之義務，其性質顯非債務人
    與第三人所訂立之債務承擔契約；再者，證人姚秋木亦否認伊曾與被上訴人間達
    成任何協議或約定直接由姚秋木給付系爭貳佰參拾陸萬元補償費與被上訴人，被
    上訴人與姚秋木間亦無成立債務承擔契約可言。另依證人姚秋木前開所證，被上
    訴人雖於原審被告鄭文旭與姚秋木訂立八十七年三月三日之同意書時在場，並表
    示同意，然被上訴人所為之同意乃指同意由姚秋木給付貳佰參拾陸萬元給付鄭文
    旭及上訴人而言，究其目的僅係為使渠等能獲得資金來源，以便有資力履行兩造
    間約定系爭貳佰參拾陸萬元補償費債務而已，殊與同意由姚秋木承擔渠等系爭補
    償費債務有別，亦與繼受渠等權利義務之法理亦不相符，上訴人此部分所辯，亦
    無可採。
五、綜上所陳，上訴人所述既無可採，則依兩造八十七年二月三日同意書第一項、第
    四項約定，上訴人及鄭文旭應支付被上訴人貳佰參拾陸萬元，作為補償費用，其
    補償費給付方法為呈報開工核准日三日內給付百分之三十即柒拾萬捌仟元，核准
    一個月及兩個月後各給付伍拾伍萬壹仟元，核准三個月後付清伍拾伍萬元，系爭
    三四七之二、三四七之四地號二筆土地既早於八十七年二月間經台南縣政府核准
    開採（核准字號八十七府農保字第三二七五五號），為上訴人所自承，上訴人及
    鄭文旭迄未依約給付被上訴人及選定人許勝昌、謝月奶、鐘明昌方面之合夥人貳
    佰參拾陸萬元，而上訴人訴訟代理人於本院亦對於如被上訴人主張本件補償費用
    請求權存在時，該項請求權之債係可分之債乙節並不爭執（見本院卷六十頁），
    而依民法第二百七十一條之規定，數人負同一債務而其給付可分者，應各平均分
    擔之。從而，被上訴人依同意書之約定，請求上訴人給付補償費用壹佰壹拾捌萬
    元，及自起訴狀繕本送達之翌日即八十八年十一月七日起至清償日止，按週年利
    率百分之五計算之利息，及聲請准予假執行，為有理由，應予准許。原審判命上
    訴人如數給付，並依被上訴人之聲請，酌定相當擔保金額，准為假執行宣告，於
    法洵無違誤。上訴意旨指摘原判決不當，求予廢棄改判，為無理由，應予駁回。
六、本件事證已臻明確，兩造其餘攻擊防禦方法及所提證據均不足以影響本件判決，
    自毋庸再予一一論究之必要，併予敘明。
七、據上論結，本件上訴為無理由，依民事訴訟法第四百四十九條第一項、第七十八
    條，判決如主文。
中      華      民      國    八十九    年      十      月    三十一    日
                                    臺灣高等法院臺南分院民事第一庭
~B1審判長法官  黃    崑    宗
~B2      法官  袁    靜    文
~B3      法官  胡    景    彬
右為正本係照原本作成。
上訴人如對本判決上訴，須於判決送達後二十日內向本院提出上訴狀，其未表明上訴
理由者，應於上訴後二十日內向本院提出上訴理由書。
中      華      民      國    八十九    年      十一    月      三      日
~B法院書記官  葉    秀    珍


司法院資訊處製作；財團法人民間司法改革基金會備份。
